【裁判字號】    90,交上訴,15
【裁判日期】    900227
【裁判案由】    過失致死
【裁判全文】
臺灣高等法院刑事判決                              九十年度交上訴字第十五號
    上  訴  人
    即  被  告  甲○○
    選任辯護人  何威儀
右上訴人因過失致死案件，不服臺灣桃園地方法院八十九年度交訴字第一○八號，中
華民國八十九年十月十二日第一審判決（起訴案號：臺灣桃園地方法院檢察署八十八
年度偵字第一六○五五號），提起上訴，本院判決如左：
    主  文
原判決撤銷。
甲○○從事業務之人，因業務上之過失致人於死，處有期徒刑陸月。如易科罰金，以
參佰元折算壹日。
    事  實
一、甲○○為桃園客運汽車公司之司機，為從事駕駛業務之人，於民國八十八年十月
    二十日上午七時三十五分許，駕駛車牌號碼ＦＬ─三九五號客運車，沿桃園縣桃
    園市○○路由中壢往桃園方向行駛，行至桃園縣桃園市○○路與廣明街四十巷口
    時，停靠在該處之公車站牌，讓車上之乘客呂富等人下車後，原應注意汽車起步
    前應顯示方向燈，注意前後左右有無障礙或車輛行人，並應讓行進中之車輛行人
    優先通行，而當時為陰天，但路面鋪設柏油、乾燥、無缺陷、無障礙物等情況，
    又無不能注意之情事，竟疏未注意，貿然起步逕將車輛駛入車道，迨將當時行進
    於車輛左後方之呂富輾壓於左後輪下時，始知肇事，致呂富因胸腹部遭輾壓肝腸
    脫出、中樞神經休克死亡。甲○○於肇事後，在有偵查犯罪職權之機關或公務員
    發覺其為犯人前，即打電話向警報案自首，進而接受本件裁判。
二、案經桃園縣警察局桃園分局報請相驗後由臺灣桃園地方法院檢察署檢察官自動檢
    舉偵查起訴。
    理  由
一、訊據上訴人即被告甲○○對於右揭事實坦承不諱，核與被害人呂富之夫乙○○指
    訴及證人徐羅秀玉證述情節相符，並有桃園縣警察局道路交通事故調查表一紙、
    車禍現場照片計十幀在卷足稽，又被害人確係因本件車禍不治死亡，亦經臺灣桃
    園地方法院檢察署檢察官督同法醫師相驗屬實，製有勘驗筆錄、相驗屍體證明書
    、驗斷書各一份附卷可憑。按行車起步前應顯示方向燈，注意前後左右有無障礙
    或車輛行人，並應讓行進中之車輛行人優先通行，道路交通安全規則第八十九條
    第六款定有明文。被告為駕駛人，駕車自應注意上開規定，參以當時陰天，但路
    面鋪設柏油、乾燥、無缺陷、無障礙物等情，有道路交通事故調查報告表一紙在
    卷足按，顯無不能注意之情事，被告駕駛客運車未注意前後左右有無行人即行起
    駛，為肇事之原因，台灣省桃園縣區車輛行車事故鑑定委員會亦作如此認定，此
    有該會八十九年三月六日八九府車鑑桃字第一五六號函在卷可參，堪認被告有過
    失甚明。而被害人係因本件車禍胸腹部遭輾壓肝腸脫出、中樞神經休克致當場死
    亡，是被告之過失行為與被害人死亡結果間確有因果關係。本件事證明確，被告
    之過失犯行洵堪認定，應予依法論科。
二、查被告係以駕駛客運車為業，為從事駕駛業務之人，於執行業務中肇事致人於死
    ，核其所為，係犯刑法第二百七十六條第二項之業務過失致死罪。被告於車禍肇
    事後託人報警處理，業據被告供明在卷，並有道路交通事故調查報告表附卷可考
    ，係對於未被發覺之犯罪自首而接受裁判，應依刑法第六十二條前段之規定減輕
    其刑。原審論處被告罪刑，本非無見，惟被告行為後，刑法第四十一條已於九十
    年一月四日經立法修正，總統於同年月十日公告，自同年月十二日起施行，依修
    正後之現行刑法第四十一條第一項規定：犯最重本刑為五年以下有期徒刑以下之
    刑之罪，而受六個月以下有期徒刑或拘役之宣告，因身體、教育、職業、家庭之
    關係或其他正當事由，執行顯有困難者，得易科罰金。原審未及審酌，尚有未合
    ，被告上訴意旨指摘原判決量刑過重，雖無理由，惟原判決既有可議，仍屬無可
    維持，自應由本院撤銷改判。爰審酌被告之過失程度、被害人死亡結果、被告事
    後已與被害人家屬達成民事和解，賠償其等之損害，此有和解書一紙附卷可考，
    及其犯罪後坦承犯行等一切情狀，量處如主文所示之刑，並依修正後之現行刑法
    第四十一條第一項規定，諭知易科罰金之折算標準，以資懲儆。
據上論斷，應依刑事訴訟法第三百六十九條第一項前段、第三百六十四條、第二百九
十九條第一項前段，刑法第二條第一項前段、刑法第二百七十六條第二項、第六十二
條前段、第四十一條第一項，罰金罰鍰提高標準條例第一條前段、第二條，判決如主
文。
本案經檢察官柯麗鈴到庭執行職務。
中      華      民      國     九十     年      二      月    二十七    日
                              臺灣高等法院刑事第五庭
                                  審判長法  官  曾  德  水
                                        法  官  林  立  華
                              法  官  楊  貴  雄
右正本證明與原本無異。
如不服本判決應於收受送達後十日內向本院提出上訴書狀，其未敘述上訴之理由者並
得於提起上訴後十日內向本院補提理由書（均須按他造當事人之人數附繕本）。
                                        書記官  林  淑  貞
中      華      民      國     九十     年      三      月      二      日
附錄：本判決論罪科刑法條全文
刑法第二百七十六條：
一因過失致人於死者，處二年以下有期徒刑、拘役或二千元（現已提高十倍為二萬元
  ）以下罰金。
二從事業務之人，因業務上之過失犯前項之罪者，處五年以下有期徒刑或拘役得併科
  三仟元（現已提高十倍為三萬元）以下罰金。


司法院資訊處製作；財團法人民間司法改革基金會備份。
